【裁判字號】    98,消債更,122
【裁判日期】    990209
【裁判案由】    更生事件
【裁判全文】
臺灣新竹地方法院民事裁定           98年度消債更字第122號
聲  請  人
即  債務人  胡詩培原名胡碧慧.
代  理  人  曾桂釵律師
上列當事人聲請更生事件，本院裁定如下：
    主  文
債務人胡詩培（原名胡碧慧）自中華民國九十九年二月九日上午
十時起開始更生程序。
命司法事務官進行本件更生程序。
    理  由
一、按債務人不能清償債務或有不能清償之虞者，得依本條例所
    定更生或清算程，清理其債務。法院開始更生程序之裁定，
    應載明其年、月、日、時，並即時發生效力。次按法院裁定
    開始更生或清算程序後，得命司法事務官進行更生或清算程
    序，必要時得選任律師、會計師或其他適當之自然人或法人
    為監督人或管理人，消費者債務清理條例第3條、第45條第1
    項、第16條第1項定有明文。
二、聲請意旨略以：聲請人因憂鬱症而過度消費，目前總債務為
    新臺幣（下同）1,477,422元，包含為求清償銀行債務而向
    舅媽鐘瓊英借款之70萬元（未立據），曾於民國97年12月28
    日與當時最大債權銀行渣打國際商業銀行（下稱渣打銀行）
    進行前置協商，因渣打銀行所提還款條件為分90期，每期繳
    交10,038元，年利率卻高達7％，因利率過高，聲請人無法
    接受該還款條件而協商不成立。聲請人之妹甲○○曾向玉山
    商業銀行、渣打銀行、大眾商業銀行辦理信用貸款以供聲請
    人清償債務，每月所需繳納之13,380元，自聲請人有工作以
    來，是由聲請人每月領薪後給付予甲○○繳款。聲請人自98
    年7月起任職於瑞昱半導體股份有限公司夜班技術員，目前
    每月收入雖有30,956元（底薪21,000元加計獎金），然生活
    費用5、6千元，另因購買機車分期還款5,432元，加上每月
    應給付甲○○繳交貸款之13,380元，實已無法負擔上開協商
    條件，且聲請人雖與渣打銀行成立個別協商，分120期，零
    利率，但對於其他債權銀行沒有拘束力，幾經協商結果，聲
    請人每月需清償全部銀行12,000元，聲請人顯已無力負擔，
    已有不能清償債務情事，其無擔保或無優先權之債務總額未
    逾1,200萬元，復未經法院裁定開始清算程序或宣告破產，
    爰向本院聲請更生等語。
三、經查：
(一)聲請人於消費者債務清理條例施行前，未曾依照中華民國銀
    行公會會員辦理消費金融案件無擔保債務協商機制與金融機
    構成立協商，僅於該條例施行後之97年12月28日，與最大債
    權銀行即渣打銀行進行前置協商，因無法接受銀行所提條件
    （分90期，月繳10,300元，年息7％）而不成立，業經渣打
    銀行代理人到庭陳述明確，且有前置協商申請書、前置協商
    申請人財產及收支狀況說明書、前置協商不成立通知書在卷
    為憑，堪信為真實。
(二)依聲請人所提財團法人金融聯合徵信中心當事人查詢個人資
    料回覆書，其積欠銀行債務共777,422元，惟徐鐘瓊英於95
    年4月17日、95年7月13日、95年10月24日、95年11月20日分
    別有現金支出40萬、10萬、10萬、10萬元，出借予聲請人，
    有徐鐘瓊英合作金庫銀行活期儲蓄存款存摺明細及註記為可
    佐，則聲請人主張總債務為1,477,422元應屬可信。又聲請
    人主張其妹甲○○以自己名義向玉山商業銀行、渣打銀行、
    大眾商業銀行辦理信用貸款以供聲請人清償債務，每月所需
    繳納13,380元，再由聲請人每月領薪後給付予甲○○繳款已
    有半年之久，目前仍欠199,000元等情，核與證人甲○○到
    庭具結證述情節相符，復有甲○○之當事人綜合信用報告、
    郵局跨行匯款申請書、渣打銀行竹東分行活期儲蓄存款帳戶
    存摺明細等文件可稽，且兄弟姐妹間代為清償債務並非少見
    ，應認聲請人主張並非無據。至渣打銀行代理人雖辯稱：貸
    款既然由證人自己申請，當初就是以證人條件審核，且既然
    由證人申請，貸款應該由證人本身使用，聲請人的繳款無效
    云云，均無法推翻證人甲○○之貸款實際由聲請人繳納之事
    實。
(三)聲請人96年度總收入僅224,488元，平均月薪18,707元，97
    年度總收入更減少至130,110元，平均月薪僅10,843元，有
    聲請人96、97年度綜合所得稅各類所得資料清單2紙在卷足
    參，益加證明聲請人向親戚借貸或由親戚向銀行貸款以供己
    清償債務，並非虛妄；另觀諸聲請人所提中國信託竹科分行
    帳戶存摺明細、被保險人投保資料查詢、錄用通知等文件，
    可知聲請人主張自98年7月起任職於瑞昱半導體股份有限公
    司，含底薪及夜班津貼之月薪為30,956元，應屬實在。聲請
    人雖主張每月生活費約5、6千元，另需繳納機車分期付款
    5,432元至99年10月止，然聲請人既負擔債務，自應開源節
    流拮据生活，其生活費用以內政部公告臺灣省低收入戶最低
    生活費每人每月9,660元為適當。則聲請人每月於支出個人
    必要生活費用9,660元，以及給付證人甲○○繳納銀行貸款
    最低應繳金額共13,380元後，僅餘7,916元，確已不足負擔
    前開渣打銀行所提出每月繳款10,300元之還款條件。今聲請
    人兩度於本件審理期間，請求本院另定期日，以嘗試與各家
    銀行進行個別協商（渣打銀行代理人表示，個別協商沒有拘
    束其他銀行之效力），而據聲請人陳報，僅渣打銀行、萬泰
    銀行達成協商，另荷蘭銀行、國泰世華銀行均不同意比照渣
    打銀行之協商條件，足見聲請人已盡力與債權銀行謀求債務
    清理之道，終因逾越聲請人每月所能負擔而無法全部成立個
    別協商，聲請人清償債務之誠意已明。
(四)綜上所述，聲請人目前每月收入經扣除個人必要花費及給付
    證人甲○○繳交貸款後，已無法負擔債權銀行所要求之分期
    付款方案，何況聲請人對徐鐘瓊英尚有70萬元借款待返還，
    並未計入上開返還方式之中，應認聲請人有不能清償債務之
    虞情事，此外，本件又查無聲請人有消費者債務清理條例第
    6條第3項、第8條或第46條各款所定駁回更生聲請之事由存
    在，則債務人聲請更生，應屬有據，並依首揭規定命司法事
    務官進行本件更生程序，爰裁定如主文。
中    華    民    國    99    年    2     月    9     日
              民事第二庭      法  官  梁智賢
以上正本係照原本作成。
本件不得抗告。
中    華    民    國    99    年    2     月    9     日
                              書記官  黃詩傑

司法院資訊處製作；財團法人民間司法改革基金會備份。
